【裁判字號】    88,上訴,2753
【裁判日期】    890125
【裁判案由】    違反著作權法
【裁判全文】
臺灣高等法院臺中分院刑事判決                  八十八年度上訴字第二七五三號
    上訴人  臺灣台中地方法院檢察署檢察官
    被  告  乙○○
右上訴人因被告違反著作權法案件，不服台灣台中地方法院中華民國八十八年十月七
日第一審判決（民國八十八年度訴字第一六二六號，起訴案號：台灣台中地方法院檢
察署民國八十八年度偵字第一七三八五號），提起上訴，本院判決如左：
    主  文
上訴駁回。
    理  由
一、本案經本院審理結果，認第一審判決認被告乙○○被訴違反著作權法之事實不能
    證明而諭知被告無罪，並無不當，應予維持，並引用第一審判決書記載之證據及
    理由（如附件）。
二、上訴人即檢察官（以下簡稱檢察官）在本院未提出其他不利於被告之證據，其上
    訴意旨以本件公訴意旨係認被告未經授權出租「ＷＩＮＤＯＷＳ  ９８」電腦軟
    體，被告辯稱有部分客戶未使用「ＷＩＮＤＯＷＳ  ９８」電腦軟體，此部分本
    非在起訴範圍內，自不能以有部分客戶未使用「ＷＩＮＤＯＷＳ  ９８」電腦軟
    體，即認「ＷＩＮＤＯＷＳ  ９８」電腦軟體並非被告出租電腦之主要標的物，
    蓋於租用電腦之人玩遊戲光碟等情形下，勢必使用「ＷＩＮＤＯＷＳ  ９８」電
    腦軟體為作業系統，被告出租電腦之計價方式，亦係以使用之時間為單位，簡言
    之，「ＷＩＮＤＯＷＳ  ９８」系統之電腦環境始為消費者願意付費租用電腦之
    原因，原判決竟認「ＷＩＮＤＯＷＳ  ９８」電腦軟體並非出租之主要標的物，
    顯與被告經營之模式及租用人租用電腦之目的不符，其認定事實顯有欠妥適，況
    原判決僅憑被告單方面之供詞，即認定「ＷＩＮＤＯＷＳ  ９８」電腦軟體並非
    被告出租之主要標的物，被告上開辯詞，復無其他證據佐證，其辯詞之真實性，
    亦無何證據足資證明，原判決率予採信，其採證過程實嫌草率等詞而執以指摘原
    判決不當，然查被告購買系爭電腦十四部，每部電腦都有附一份「ＷＩＮＤＯＷ
    Ｓ  ９８」之軟體及手冊，該電腦軟體係立揚資訊社為了賣硬體而買來附送給顧
    客，其實價錢已算在裡面，因為該軟體是內鍵的，有些顧客不會操作，所以立揚
    資訊社出售時，就已經將該軟體鍵進硬體中等情，已據證人即立揚資訊社之負責
    人洪嘉鍵於原審法院審理時結證明確（見原審卷第二十二、二十三頁）；次查於
    民國（下同）八十八年五月二十八日經警於上址查獲之光碟片係證人王念祖所寄
    放乙節，亦經王念祖於偵查中證述屬實（見偵字第一四三０六號卷八十八年六月
    二十二日訊問筆錄），顯然被告縱令以其所購買之右述電腦供人使用「ＷＩＮＤ
    ＯＷＳ  ９８」電腦軟體之作業系統，惟既無積極證據足以證明被告有以之連線
    供多部電腦使用，本院斟酌所謂「單機版軟體」，應是指一套電腦程式只能夠被
    裝置在單獨個別的電腦使用，不可將其放在區○○路或連線供多部電腦使用，其
    目的使落實一機一套軟體之原則，確保電腦程式著作權人之利益，因此，只要是
    將合法的「單機版軟體」裝置在單獨個別的電腦使用，即合於其合法使用之授權
    範圍，至於到底是不是由原購買者使用，或是不是在公開場所展示使用，均與著
    作財產權無關，不會有侵害著作權之問題等情（見原審卷第十八頁所附著作權大
    哉問），本院因認被告並無侵害台灣微軟股份有限公司之著作財產權，應可認定
    。綜上所陳，足認被告所辯為真，應可採信，從而原審法院以並無任何積極證據
    足資證明被告有公訴人所指之犯行而判決被告無罪，並無不當，因認檢察官之上
    訴為無理由，應予駁回。
三、據上論斷，應依刑事訴訟法第三百七十三條、第三百六十八條判決如主文。
本案經檢察官甲○○到庭執行職務。
中      華      民      國     八十九     年      一      月   二十五   日
                                   臺灣高等法院臺中分院刑事第五庭
                                         審判長法  官  吳  重  政
                                               法  官  朱      樑
                                               法  官  李  寶  堂
右正本證明與原本無異。
檢察官得上訴，被告不得上訴。
如不服本判決應於收受送達後十日內向本院提出上訴書狀，其未述上訴之理由者並
得於提起上訴後十日內向本院補提理由書（均須按他造當事人之人數附繕本）。
                                               書記官  蕭  玉  真
中      華      民      國     八十九     年      一      月   二十七   日
                                                                        Ｈ
臺灣臺中地方法院刑事判決                        八十八年度訴字第一六二六號
    公  訴  人  台灣台中地方法院檢察署檢察官
    被      告  乙○○    男  二十五歲（民國○○○年○月○○○日生）
                          住台中縣烏日鄉○○路三四四號之二
                          身分證統一編號：Ｂ一二一二一六一六號
    選任辯護人  林坤勇律師
右列被告因違反著作權法案件，經檢察官提起公訴（八十八年度偵字第一七三八五號
），本院判決如左：
    主  文
乙○○無罪。
    理  由
一、公訴意旨略以：被告乙○○係台中市○○街○段二七巷八號「超次元網際空間」
    電玩店之負責人，明知電腦程式著作之合法重製物不得出租，竟自民國八十八年
    五月二十日起，未經「WINDOW 98」電腦著作財產權人台灣微軟股份有限公司（
    下稱微軟公司）之授權，而在前揭電玩店，以按時計價之方式，出租內部鍵有「
    WINDOW 98」電腦著作軟體之電腦硬體十四部，供不特定之消費者使用「WINDOW
    98」電腦軟體作業系統操作遊戲光碟，以此方式侵害微軟公司之著作財產權，並
    以之為業。因認被告涉犯著作權法第九十四條之罪嫌云云。
二、按犯罪事實，應依證據認定之，無證據不得推定其犯罪事實，又不能證明被告犯
    罪者，應諭知無罪之判決，刑事訴訟法第一百五十四條、第三百零一條第一項分
    別定有明文。本件公訴人認被告涉犯前揭罪嫌，無非係以被告出租之十四台電腦
    中均鍵有「WINDOW 98」之電腦程式軟體，而該軟體之出租未經微軟公司之授權
    為其依據，然訊之被告乙○○，固坦承公訴人所指，惟辯稱：伊當初向立揚資訊
    社購買該十四部電腦時，即附有十四片「WINDOW 98」軟體之合法光碟及十四冊
    操作入門指南，該入門指南明載該軟體僅限隨機銷售亦即隨機版，而合法之隨機
    版軟體裝置在個別的電腦使用，即合於其合法使用之授權範圍，至是否由原購買
    者使用，或是否在公開場所展示使用，均無侵害著作財產權之問題等語。
三、經查，立揚資訊社之負責人洪嘉鍵結稱「乙○○十四台電腦是向我買的，買的時
    候每部電腦都有附一份WINDOW 98之軟體及手冊，那是我們為了賣硬體而買來附
    送給顧客，其實價錢已算在裡面，因為該軟體是內鍵的，有些顧客不會操作，所
    以我們賣給他時，就已經將該軟體鍵進硬體中了」（本院八十八年九月三十日審
    判筆錄），另被告提出該十四片軟體光碟及手冊，經本院當庭勘驗結果，於光碟
    上載有「僅限與新PC隨機銷售」字樣，於手冊封面上標有「WINDOW 98中文版及
    本軟體僅限隨機銷售」諸字，此有本院八十八年九月七日、九月三十日審判筆錄
    在卷可佐，足徵「WINDOW 98」軟體係附含在被告所購買之該十四部電腦中；又
    被告稱「客人租用我的電腦，除玩遊戲光碟外，還有練習打字的，或學生將打好
    的資料透過我的電腦用我的列表機列印，該些服務並非全部要在WINDOW 98上操
    作」（本院八十八年九月三十日審判筆錄），顯見WINDOW 98電腦程式，並非被
    告出租電腦之主要標的物。而根據著作權法第六十條之規定，合法之電腦著作重
    製物，若附含於機器，隨同機器合法出租且非該項出租之主要標的物者，並不須
    經著作財產權人之授權，是被告所為依前述說明，並無侵害微軟公司之處，因認
    其所辯尚堪憑採。此外，復查無任何積極證據足資證明被告有何公訴人所指之行
    為，依右揭條文規定，自應為被告無罪之諭知。
據上論斷，應依刑事訴訟法第三百零一條第一項，判決如主文。
中      華      民      國    八十八    年      十      月      七      日
                                    臺灣台中地方法院刑事第三庭
                                          法  官   李  秋  娟
右正本證明與原本無異。
如不服本判決，應於判決送達後十日內向本院提出上訴狀，上訴於臺灣高等法院臺中
分院( 須附繕本 )。
                                          書記官
中      華      民      國    八十八    年      十      月      七      日


司法院資訊處製作；財團法人民間司法改革基金會備份。
